臺灣高等法院刑事判決　　　　　　　　100年度金上訴字第4號
上　訴　人
即　被　告　吳英魁
上列上訴人即被告因違反期貨交易法等案件，不服臺灣臺北地方
法院99年度金訴字第34號，中華民國99年11月30日第一審判決（
聲請簡易判決處刑案號：臺灣臺北地方法院檢察署99年度偵字第
2155 號），提起上訴，本院判決如下：
    主  文
原判決撤銷。
吳英魁未經許可，擅自經營期貨經理事業，處有期徒刑陸月。
    事  實
一、吳英魁明知須經主管機關即行政院金融監督管理委員會（下
    稱金管會）之許可，始得經營期貨顧問事業、期貨經理事業
    、證券投資顧問業務、全權委託投資業務，竟在未獲主管機
    關金管會許可之情況下，自民國96年1 月間起至98年11月25
    日止，同時基於非法經營期貨顧問事業、期貨經理事業、證
    券投資顧問業務、全權委託投資業務之單一決意，自96年1
    月2 日起至同年7 月23日止（第1 套），96年7 月22日起至
    98年9 月7 日止（第2 套），98年7 月27日起至同年11月25
    日止（第3 套），以每套新臺幣（下同）4000元至8000元不
    等之價格，在臺北市○○路某處之不知情友人「澎湖陳」住
    處，反覆販售名為「破解莊家密碼—教你挑選黑馬股的方法
    」（即第1 套、第2 套；第1 套賣出約300 多套、第2 套賣
    出約200 多套）、「芝麻開門～炒期指就這三招兩勢」（即
    第3 套，賣出約20餘套）等光碟，內容為分析、講解有關期
    貨、股票之指數K 線、移動平均線、KD等技術指標的解釋、
    運用、比較與預測台期指、大盤指數、股票個股之走勢，且
    購買之人只要再付7000元，吳英魁即會告以密碼，使其等得
    以進入雅虎即時通語音聊天室，於臺灣期貨交易所、臺灣證
    券交易所上午開盤至下午收盤之期間，由吳英魁透過盤中即
    時解說盤勢之方式供學員下單交易，而就期貨、股票之交易
    、投資有關事項提供分析意見及推介建議，以此方式經營期
    貨顧問事業、證券投資顧問業務。而吳英魁在非法經營前開
    期貨顧問事業及證券投資顧問業務之同時，分別有如下述之
    非法經營全權委託投資業務、期貨經理事業之犯行：
（一）於96年1 月間及同年8 月間，與盧明祥簽立「股票代操合
      約書」，而自96年1 月10日起至96年7 月10日止，及自96
      年8 月14日起至97年2 月14日止，由盧明祥提供50萬元供
      吳英魁全權代為操作，吳英魁原係代為操作股票等證券投
      資，復自96年3 、4 月間起復代為操作期貨選擇權之交易
      ，迄至97年2 月間止，該50萬元即虧損耗盡。
（二）自97年3 月10日起至同年7 月間，受呂進興全權委託進行
      臺灣加權股價指數期貨之交易，呂進興分別於97年3 月10
      日、3 月11日、6 月2 日入金20萬元、30萬元、60萬元，
      扣除其於97年4 月10日辦理網路出金27萬5 千元、6 月19
      日以電話辦理出金5 萬元外，合計77萬5 千元由吳英魁代
      為操作；直至97年7 月16日本金僅剩餘98722 元。
（三）自97年3 月24日至同年4 月16日間，受吳美枝之全權委託
      進行臺灣加權股價指數期貨之交易，由吳美枝於97年3 月
      24日入金40萬元，扣除吳美枝嗣於同年4 月17日辦理出金
      242095元，而於當日匯入吳美枝於中國信託商業銀行城東
      分行所設立、帳號為000000000000之帳戶內以外，吳英魁
      代吳美枝操作前開期貨之金額共為157905元。
二、案經盧明祥告訴內政部警政署刑事警察局移送臺灣臺北地方
    法院檢察署檢察官偵查後，聲請簡易判決處刑；原審認不宜
    以簡易判決處刑，而改依通常程序審理。
    理  由
一、按被告以外之人於審判外之言詞或書面陳述，除法律有規定
    者外，不得作為證據；又被告以外之人於審判外之陳述，雖
    不符合刑事訴訟法第159 條之1 至第159 條之4 之規定，但
    經當事人於審判程序同意作為證據，法院審酌該言詞陳述或
    書面陳述作成時之情況，認為適當者，亦得為證據；又當事
    人、代理人或辯護人於法院調查證據時，知有同法第159 條
    第1 項不得為證據之情形，而未於言詞辯論終結前聲明異議
    者，視為有前項之同意，刑事訴訟法第159 條第1 項及第15
    9 條之5 分別定有明文。查告訴人盧明祥、證人張信德、陳
    啟璋之警詢筆錄等證據方法，固屬被告以外之人於審判外之
    供述證據，惟檢察官及被告對其等之證據能力並不爭執，其
    等至辯論終結前亦未聲明異議，本院審酌上開證據方法之作
    成情況，並無違法不當之情形，且與本案具有關聯性，應認
    以之作為證據應屬適當，而有證據能力。
二、前揭事實，業據被告吳英魁於檢察官偵查、原審審理及本院
    審理時坦承不諱（見偵卷一第113 頁至第114 頁，原審金訴
    卷第38頁背面、第69頁正面、背面、本院卷第22頁背面），
    核與告訴人盧明祥、被害人呂進興、吳美枝、證人張信德、
    陳啟璋於警詢、檢察官偵查及本院審理時之證述相符（見偵
    卷一第10頁至第11頁、第109 頁至第111 頁、第115 頁、第
    151 頁至第154 頁，偵卷二第22頁至第23頁、本院卷第112
    頁正面及背面），並有金管會98年9 月14日金管證期字第09
    80048977號函1 紙（見偵卷一第22頁）、「鬼股子的部落格
    」網頁、標題為「給有心成為職業股民朋友的一封公開信」
    列印資料（見偵卷二第8 頁至第11頁、第15頁至第18頁）、
    前揭3 套光碟之勘驗筆錄（偵卷一第120 頁至第136 頁、偵
    卷二第37頁至第53頁），國泰世華商業銀行98年12月4 日國
    世銀業控字第0980002904號函暨交易明細（見偵卷一第90
    頁至第95頁），代操合約書2 紙、保證支票、存摺影本（偵
    卷一第6 頁至第7 頁、第12頁至第14頁），購買被告吳英魁
    光碟之電子郵件介紹（偵卷一第8 頁) ，告訴人盧明祥日盛
    證券股份有限公司之帳戶餘額對帳單及證券存摺明細（見偵
    卷一第161 頁至第164 頁），被害人呂進興之中國信託商業
    銀行臺幣帳戶存摺影本（見偵卷一第170 頁第172 頁），告
    訴人盧明祥於康和期貨股份有限公司之開戶文件及買賣報告
    書、日盛證券股份有限公司有價證券買賣對帳單（見偵卷一
    第188 頁至第252 頁、第253 至第261 頁），被害人吳美枝
    於康和期貨股份有限公司之開戶文件及買賣報告書、中國信
    託商業銀行臺幣帳戶存摺明細影本（見偵卷一第264 頁至第
    269 頁、第270 至第273 頁）、告訴人盧明祥委託授權被告
    吳英魁代理開戶或期貨交易委任授權書及委託買賣公開申購
    有價證券同意書（見原審金訴卷第40頁、第41頁）、被害人
    呂進興於康和期貨股份有限公司之買賣報告書（見本院卷第
    35頁至第48頁）在卷可稽；且查：
（一）依據被害人呂進興於本院審理時具結證稱：當時請被告吳
      英魁操作期貨，第1 次匯款50萬元，後來又匯了60萬元。
      期間我有領走1 筆27萬5 千元，後來又領走5 萬元等語（
      見本院卷第112 頁），而被害人呂進興確於97年4 月17日
      辦理網路出金27萬5 千元，復於同年6 月19日辦理電話出
      金5 萬元，有被害人呂進興之康和期貨股份有限公司買賣
      報告書及前開公司100 年3 月24日康期管字第061 號函附
      卷可憑（見本院卷第40頁、第45頁、第72頁），足證被告
      吳英魁代被害人呂進興操作臺灣加權股價指數期貨之金額
      ，總計有77萬5 千元。
（二）被告吳英魁雖於原審審理時供稱：被害人吳美枝支付50萬
      元給我操作臺指期貨，到最後剩下一些，虧損了20萬元左
      右等語（見原審卷第69頁）；然參以被害人吳美枝所提出
      之康和期貨股份有限公司買賣報告書所載，被害人吳美枝
      乃係於97年3 月24日辦理匯款入金40萬元，嗣於同年4 月
      17日辦理網路出金242095元，且該筆出金款項旋於當日匯
      入被害人吳美枝於中國信託商業銀行城東分行所設立、帳
      號為000000000000之帳戶內，且最後一次下單乃係於97年
      4 月16日，有被害人吳美枝所提出之前開公司買賣報告書
      及中國信託商業銀行城東分行存摺影本在卷可考（見偵卷
      一第264 頁、第266 頁、第271 頁）；足見被告吳英魁實
      際上代被害人吳美枝操作臺灣加權股價指數期貨之金額應
      為157905元（40萬－242095），且操作時間應係自97年3
      月24日起至同年4 月16日止。
（三）按經營期貨經理事業、期貨顧問事業，均須經主管機關之
      許可並發給許可證照，始得營業，期貨交易法第82條第1
      項定有明文。所謂「期貨經理事業」，係指經營接受特定
      人委任，對委託人之委託資產，就有關期貨交易、期貨相
      關現貨商品或其他經主管機關核准項目之交易或投資為分
      析、判斷，並基於該分析判斷，為委任人執行交易或投資
      之業務（參見期貨經理事業設置標準第2 條規定）；「期
      貨顧問事業」，係指為獲取報酬，經營或提供期貨交易、
      期貨信託基金、期貨相關現貨商品、或其他經主管機關公
      告或核准項目之交易或投資之研究分析意見或推介建議者
      。期貨顧問事業得經營下列業務：接受委任，對期貨交易
      、期貨信託基金、期貨相關現貨商品、或其他經主管機關
      公告或核准項目之交易或投資有關事項提供研究分析意見
      或推介建議；辦理前款有關之講習及出版品；其他經主管
      機關核准之有關業務（參見期貨顧問事業設置標準第2條
      第1 項、期貨顧問事業管理規則第2 條第1 項規定）。又
      未經主管機關許可，不得經營證券投資顧問業務、全權委
      託投資業務，證券投資信託及顧問法第107 條第1 款定有
      明文，而所謂「全權委託投資業務」係指對客戶委任交付
      或信託移轉之委託投資資產，就有價證券、證券相關產品
      為價值分析、投資判斷並基於該判斷為客戶執行投資或交
      易之業務，同法第5 條第10款亦有明文。再證券投資信託
      及顧問法第4 條第1 項規定：「本法所稱證券投資顧問，
      指直接或間接自委任人或第三人取得報酬，對有價證券、
      證券相關商品或其他經主管機關核准項目之投資或交易有
      關事項，提供分析意見或推介建議」。查：
  １、被告吳英魁於前開時間所販賣之光碟（包括第1 套、第2
      套、第3 套），觀諸前開勘驗內容，被告吳英魁所販賣之
      前開光碟內容無非為分析、講解有關期貨、股票之指數K
      線、移動平均線、KD等技術指標的解釋、運用、比較與預
      測台期指、大盤指數、股票個股之走勢；又購買之人如向
      被告吳英魁購買第3 套時，購買之人只要再付7000元，被
      告吳英魁即會告以密碼，使其等得以進入雅虎即時通語音
      聊天室，於臺灣期貨交易所、臺灣證券交易所上午開盤至
      下午收盤之期間，由被告吳英魁透過盤中即時解說盤勢之
      方式供學員下單交易，而就期貨、股票之交易、投資有關
      事項提供分析意見及推介建議，顯見被告吳英魁未經主管
      機關許可，即擅自以前開方式經營期貨顧問事業、證券投
      資顧問業務。
  ２、被告吳英魁於前開時間，分別由告訴人盧明祥交付50萬元
      供其代為操作股票之證券投資及期貨選擇權之交易，由被
      害人呂進興交付77萬5 千元、被害人吳美枝交付157905元
      供其代為進行臺灣加權股價指數期貨之交易，足證被告吳
      英魁未經主管機關許可，即擅自以前開方式經營全權委託
      投資業務及期貨經理事業。
（四）綜上，被告吳英魁前開自白與事實相符，應可採信。本件
      事證明確，其上開犯行均堪認定。
三、論罪之理由：
（一）被告吳英魁未取得主管機關許可，擅自經營期貨顧問事業
      、期貨經理事業、證券投資顧問業務、全權委託投資業務
      ，核其所為，係犯期貨交易法第112 條第5 款、證券投資
      信託及顧問法第107 條第1 款之罪。
（二）期貨交易法第112 條第5 款所稱之擅自經營「期貨顧問事
      業」、「期貨經理事業」者，以及證券投資信託及顧問法
      第5 條第10款所稱之「證券投資顧問業務」、「全權委託
      投資業務」，就其經營事業行為之性質而言，含有多次性
      與反覆性，且其所保護之法益，均為社會經濟活動之管理
      與秩序，故如行為人基於經營同一事業之目的，在同一時
      期內多次或反覆經營上述事業之行為，應評價為集合犯之
      包括一罪。查被告於前開時間，利用販售內容為分析、講
      解有關期貨、股票之指數K 線、移動平均線、KD等技術指
      標的解釋、運用、比較與預測台期指、大盤指數、股票個
      股之走勢之光碟；此外，又在重疊時間內，為告訴人盧明
      祥、被害人呂進興、吳美枝等人從事操作股票及臺灣加權
      股價指數期貨之投資，而反覆經營期貨顧問事業、證券投
      資顧問業務、期貨經理事業、全權委託投資業務，均應評
      價為非法經營期貨顧問事業、非法經營證券投資顧問業務
      、非法經營全權委託投資業務、非法經營期貨經理事業之
      集合犯，而分別論以一罪。
（三）被告吳英魁在非法經營前開證券投資顧問業務及期貨顧問
      事業之同時，又於重疊時間內非法經營全權委託投資業務
      及期貨經理事業，顯係基於同一犯罪決意而為，核屬一行
      為。被告吳英魁以一行為觸犯證券投資信託及顧問法第10
      7 條第1 款之未經主管機關許可，經營證券投資顧問業務
      、全權委託投資業務罪、期貨交易法第112 條第5 款之未
      經許可，擅自經營期貨經理事業、期貨顧問事業罪，為想
      像競合犯，應從重以期貨交易法第112 條第5 款之未經許
      可擅自經營期貨經理事業罪處斷。
（四）檢察官雖僅就被告吳英魁未經主管機關金管會之許可，而
      擅自於98年7 月27日起至9 月間，反覆販售有關期貨交易
      之「芝麻開門～炒期指就這三招兩勢」光碟，內容為分析
      、講解有關期貨指數K 線、移動平均線、KD等技術指標的
      解釋、運用、比較與預測台期指之走勢，且購買之人只要
      再付現金7000元，吳英魁即會告以密碼，使其等得以進入
      雅虎即時通語音聊天室，於臺灣期貨交易所上午開盤至下
      午收盤之期間，由吳英魁透過盤中即時解說盤勢之方式供
      學員下單交易，非法經營期貨顧問事業之犯行聲請簡易判
      決處刑，而未敘及被告吳英魁尚有如事實欄所載之非法經
      營證券投資顧問業務、全權委託投資業務、期貨經理事業
      等犯行；然該部分事實與檢察官聲請簡易判決處刑之犯罪
      事實，既具集合犯之實質上一罪、想像競合犯之裁判上一
      罪關係，應為聲請效力所及，自在本院所得審理之範圍。
四、原審據以論罪科刑，固非無見；惟查：
（一）原審未就被告以外之人於審判外之陳述，包括告訴人盧明
      祥、被害人呂進興、吳美枝、證人張信德、陳啟璋等人於
      警詢時之供述證據，為何得作為證據之理由詳加說明，卻
      逕以援用，容有違誤。
（二）原審於事實欄認定「自97年3 月間起至同年7 月間，受呂
      進興全權委託進行台灣加權股價指數期貨之交易，呂進興
      自97年3 月10日起分別入金20萬元、30萬元、60萬元，合
      計110 萬元由吳英魁代為操作」等語；然於理由欄中卻未
      援引認定前開事實所依憑之康和期貨股份有限有限公司買
      賣報告書為證據方法，致前開所認定事實失其依憑，容有
      缺漏。
（三）被害人呂進興委由被告吳英魁全權代為操作臺灣加權股價
      指數期貨交易之金額，實際上為77萬5 千元；又被害人吳
      美枝全權委託被告吳英魁進行臺灣加權股價指數期貨交易
      時，係於97年3 月24日辦理匯款入金40萬元，嗣於同年4
      月17日辦理網路出金242095元，亦即實際委託被告吳英魁
      操作之金額應為157905元，均已如前述；原審僅憑被告吳
      英魁之供述，而認定被害人吳美枝委託之金額為50萬元，
      且未扣除前述被害人吳英魁、吳美枝嗣後辦理出金之金額
      ，其認定事實亦有違失。
（四）原審未說明除檢察官聲請簡易判決處刑所敘及之犯罪事實
      以外之事實，仍為檢察官聲請簡易判決效力所及，而得併
      予審究之依據，顯有失漏。
（五）本件檢察官原係聲請簡易判決處刑，嗣經原審認不宜以簡
      易判決處刑，而改依通常程序審理，惟原審判決卻於據上
      論結欄漏引刑事訴訟法第452 條之規定，致原審改依通常
      程序審理失所依據，核有缺誤。
（六）被告吳英魁於本院審理時，已與告訴人盧明祥、被害人呂
      進興、吳美枝等人達成和解，除已據告訴人盧明祥、被害
      人呂進興於本院審理時陳稱明確外，復有其等所簽立之公
      證書及和解書在卷可稽（見本院卷第118 頁至第121 頁）
      ，此部分之犯後態度，原審於量刑時未及審酌，尚有未洽
      。
（七）基上，被告以原審量刑過重提起上訴，非無理由，且原審
      判決復有上開可議之處，同屬無可維持，自應由本院將原
      判決撤銷改判。
五、爰審酌被告吳英魁為謀取私利，未經主管機關許可，擅自經
    營期貨顧問事業、期貨經理事業、證券投資顧問業務、全權
    委託投資業務，規避主管機關金管會之管理，所為業已破壞
    國家正常金融交易秩序，並實際造成委任投資者之損失，所
    生危害非屬輕微，並斟酌其犯罪動機、目的、手段、所獲不
    法利益、犯罪期間甚長等一切情狀，本應量處重刑；惟念及
    被告吳英魁犯罪後，尚能坦承犯行，且事後已與告訴人盧明
    祥、被害人呂進興、吳美枝等人達成和解（已如前述），爰
    從輕量處如主文第2 項所示之刑。復斟酌被告吳英魁犯罪期
    間甚長，所生危害非屬輕微，本院認為對於被告吳英魁並不
    適合為緩刑之宣告；至於被告吳英魁前開有期徒刑6 月之宣
    告刑，是否得依刑法第41條第3 項之規定易服社會勞動，當
    俟本案確定後，另由執行檢察官依檢察機關辦理易服社會勞
    動作業要點之相關規定審酌之，均併此敘明。
據上論斷，應依刑事訴訟法第369 條第1 項前段、第364 條、第
299 條第1 項前段，期貨交易法第112 條第5 款，證券投資信託
及顧問法第107 條第1 款，刑法第11條前段、第55條，判決如主
文。
本案經檢察官劉靜婉到庭執行職務。
中    華    民    國   100    年    6     月    9     日
                  刑事第九庭  審判長法  官  陳貽男
                                    法  官  蔡聰明
                                    法  官  蔡守訓
以上正本證明與原本無異。
如不服本判決，應於收受送達後十日內向本院提出上訴書狀，其
未敘述上訴之理由者並得於提起上訴後十日內向本院補提理由書
（均須按他造當事人之人數附繕本）。「切勿逕送上級法院」。
                                    書記官  許俊鴻
中    華    民    國   100    年    6     月    9     日
附錄論罪法條：
期貨交易法第112條
有下列情事之一者，處 7 年以下有期徒刑，得併科新臺幣 3 百
萬元以下罰金：
一、未經許可，擅自經營期貨交易所或期貨交易所業務者。
二、未經許可，擅自經營期貨結算機構者。
三、違反第 56 條第 1 項之規定者。
四、未經許可，擅自經營槓桿交易商者。
五、未經許可，擅自經營期貨信託事業、期貨經理事業、期貨顧
    問事業或其他期貨服務事業者。
六、期貨信託事業違反第 84 條第 1 項規定募集期貨信託基金
    者。
七、違反第 106 條、第 107 條或第 108 條第 1 項之規定者。
證券投資信託及顧問法第107條：
有下列情事之一者，處五年以下有期徒刑，併科新臺幣一百萬元
以上五千萬元以下罰金：
一、未經主管機關許可，經營證券投資信託業務、證券投資顧問
    業務、全權委託投資業務或其他應經主管機關核准之業務。
二、違反第十六條第一項規定，在中華民國境內從事或代理募集
    、銷售境外基金。